最高法院刑事判決　　　　　　九十六年度台上字第六五一三號
上　訴　人　甲○○
上列上訴人因殺人未遂案件，不服台灣高等法院台中分院中華民
國九十四年九月十三日第二審判決（九十四年度上訴字第一一六
０號，起訴案號：台灣台中地方法院檢察署九十三年度偵字第一
九七０號），提起上訴，本院判決如下：
    主  文
上訴駁回。
    理  由
按刑事訴訟法第三百七十七條規定，上訴於第三審法院，非以判
決違背法令為理由，不得為之。是提起第三審上訴，應以原判決
違背法令為理由，係屬法定要件。如果上訴理由狀並未依據卷內
訴訟資料，具體指摘原判決不適用何種法則或如何適用不當，或
所指摘原判決違背法令情事，顯與法律規定得為第三審上訴理由
之違法情形，不相適合時，均應認其上訴為違背法律上之程式，
予以駁回。本件原判決撤銷第一審之科刑判決，改判論上訴人甲
○○以殺人未遂罪，處有期徒刑伍年陸月。係依憑上訴人之部分
自白（坦承其於民國九十三年一月二十六日凌晨五時許，在台中
縣太平市○○路一五九號王進義所開設之檳榔攤，與王進義酒後
以骰子賭博，賭輸後因賭注金額而起爭執，其以扣案之番刀傷及
王進義，致王進義受有左胸腹穿刺傷、左側開放性第十肋骨骨折
、外傷性左側橫膈穿孔、外傷性胃穿孔之傷害等情不諱），參酌
被害人王進義及證人林志翰、吳松之證言、卷附之現場圖、現
場照片、番刀照片、台中縣政府警察局九十三年二月二日中縣警
保民字第０九三０００一六八一號函、九十三年四月十六日中縣
警勤指字第０九三００四四三二九號函及所附報案紀錄表、國軍
台中總醫院所發之病危通知單、九十三年四月二十三日醫質字第
０九三０００二三八九號函及所附診斷證明書、九十四年七月二
十五日醫習字第０九四０００四二四五號函及所附被害人傷勢位
置圖（記載：被害人受刺部位，係由左上肺插入將第十肋骨折斷
，穿破橫膈進入腹腔，傷及胃、肝及腸繫膜等旨）、台中縣消防
局九十三年四月二十日消護字第０九三０００五五二六號函所附
「台中縣消防局緊急救護紀錄表」、行政院衛生署台中醫院出具
之驗傷診斷書、內政部警政署刑事警察局九十三年四月十六日刑
醫字第０九三００一九七０四號鑑驗書、暨扣案之番刀一把等證
據資料，而為論斷，已敘述其所憑之證據及得心證之理由。並說
明：被害人受刺部位係由左上肺插入將第十肋骨折斷，穿破橫膈
進入腹腔，傷及胃、肝及腸繫膜，被害人因此受有左胸腹穿刺傷
、左側開放性第十肋骨骨折、外傷性左側橫膈穿孔及外傷性胃穿
孔等傷害，大量出血，並呈休克狀態，經送醫急救，一度發病危
通知經緊急手術行左側胸管植入術與左側橫膈及胃壁縫合術後，
始倖免於難，可見上訴人所施力道之大，稽諸被害人受刺部位呈
由上而下（就被害人之身體部位而言）方向插入，核與被害人所
述其彎腰時受刺部位相符，可見上訴人係趁被害人彎腰時蓄意持
刀行兇。又扣案之番刀，刀刃長三二．三公分、刀柄長十三公分
、刀刃厚０．三七五公分、刀刃單面開鋒，扁尖銳利，持以行兇
，極易對人體造成嚴重之危害，一望即知；而人體之胸腹部，有
心臟、肝、胃、脾、胰、腎、腸等重要維生器官，不論何者受利
刃穿刺，均可能大量出血，造成死亡之結果，乃上訴人竟持扣案
番刀朝被害人左胸腹部由上往下（就被害人之身體部位而言）猛
刺深達胃部，難謂其無殺人之故意。雖上訴人與被害人為多年朋
友，並無積怨，案發當晚係前往被害人處玩樂，僅刺被害人一刀
隨即逃逸，然當晚其二人已飲酒多時，且因上訴人賭輸全部金額
而起爭執，上訴人復乘被害人彎腰撿拾地上金錢時，持銳利番刀
朝被害人重要內臟部位用力猛刺，足見其確有殺人犯意之理由。
而以上訴人辯稱：係王進義先持番刀傷人，其基於正當防衛與王
進義扭打，並奪下該把番刀，後來王進義又逼近奪刀，才不慎受
傷等語，為飾卸之詞，不足採取，亦已依憑卷證資料，在理由內
詳加指駁。從形式上觀察，原判決並無足以影響判決結果之違法
情形存在。上訴意旨略稱：國軍台中總醫院函附之傷勢位置圖，
與台中縣消防局緊急救護紀錄表所示之傷勢位置不盡相符，而刀
子「由左上肺插入」，何以左上肺未受傷？原判決未予究明，對
於上訴人所為中止未遂等辯解，亦未詳為論述，卷內有利上訴人
之證據復不加以採納，僅憑被害人受傷之部位，逕行推斷上訴人
有殺人犯意，均有違誤等語。惟查原判決就其如何綜合全部證據
資料，判斷上訴人有前揭犯行之心證理由，已闡述明晰；對於上
訴人否認犯罪之辯解，亦已詳加指駁，所為之論斷，核與證據法
則並無違背，要無查證未盡、採證違法及判決理由不備之情形。
卷查國軍台中總醫院函復原審法院之被害人傷勢位置圖，不僅繪
圖以紅色線標明刀子穿刺方向，並以文字詳為說明（見原審卷第
六十頁），而被害人係彎腰撿拾地上之金錢時，遭上訴人持銳利
番刀朝胸腹部位猛刺，受刺部位由左上肺插入將第十肋骨折斷，
穿破橫膈進入腹腔，傷及胃、肝及腸繫膜，上訴人既趁被害人彎
腰之際，持該番刀由被害人左上肺部位朝著腹部方向刺入，而傷
及上開腹部器官，並非朝著肺部方向刺進左上肺，其未造成被害
人左上肺受傷，並不違背情理，原判決採用該傷勢位置圖為證據
，於法並無不合。又刑法第二十七條第一項之中止未遂，除行為
人須因己意而中止犯罪行為之實行外，倘其已實行之行為有發生
結果之危險者，為表明其因己意中止犯罪之真摯性，必須進而防
止其結果之發生，始能依上開規定，減輕或免除其刑。上訴人持
銳利番刀朝被害人左胸腹部猛刺一刀，致被害人大量失血倒臥地
上後，即逃離現場，其既未為任何防止被害人發生死亡結果之行
為，自與中止未遂之情形有間。原判決未予說明，雖稍有未洽，
但顯然於判決無影響。按之刑事訴訟第三百八十條之規定，不得
執此指摘資為上訴第三審之合法理由。上訴意旨徒憑己見，對原
審採證認事之職權行使，任意指摘；其餘上訴意旨，就原判決已
明白論斷之事項及不影響原判決本旨之枝節問題，任意指為違法
，並為單純事實上之爭執，難認已符合首揭法定之第三審上訴要
件。其上訴違背法律上之程式，應予駁回。
據上論結，應依刑事訴訟法第三百九十五條前段，判決如主文。
中　　華　　民　　國　九十六　年   十一   月  二十三  日
                      最高法院刑事第五庭
                          審判長法官  林　增　福
                                法官  邵　燕　玲
                                法官  張　清　埤
                                法官  陳　世　雄
                                法官  蔡　國　在
      本件正本證明與原本無異
                                      書  記  官
中　　華　　民　　國　九十六　年   十一   月  二十八  日
                                                 H
